【裁判字號】    99,上易,1120
【裁判日期】    991231
【裁判案由】    家庭暴力之傷害
【裁判全文】
臺灣高等法院高雄分院刑事判決        99年度上易字第1120號
上  訴  人  臺灣高雄地方法院檢察署檢察官
被      告  黃誼汝原名黃馨儀.
上列上訴人因被告傷害案件，不服臺灣高雄地方法院99年度易字
第1836號中華民國99年9 月30日第一審判決（起訴案號：臺灣高
雄地方法院檢察署98年度偵字第25411 號），提起上訴，本院判
決如下：
     主  文
上訴駁回。
     理  由
一、本案經本院審理結果，認原審以檢察官所舉之事證，並不能
    證明被告黃誼汝確有傷害直系血親尊親屬之犯行，因而諭知
    被告無罪，認事用法皆無不合，應予維持，並引用原審判決
    書所載之理由（如附件）。
二、檢察官循告訴人黃添富之聲請，上訴意旨略以：案發之初，
    告訴人與被告在新莊派出所內達成互不追究之共識，始未立
    即就醫，待告訴人得知被告驗傷並提出家暴保護令申請，始
    驚覺自己也該驗傷並報案，此在互毆成傷案件，乃符合人情
    之常，殊不能以驗傷診斷日期與衝突日期相隔過久，即謂告
    訴人所受之傷難以證明係遭被告毆打所致；又證人劉培堂、
    蘇絹惠、謝澤賞、黃玉紅於案發時皆為被告之員工，所證目
    擊事發過程，有無避重就輕迴護身為雇主之被告，實非無疑
    ；且在互毆中，縱被告遭告訴人、黃輝雄、黃育彰（已更名
    為黃渲湋）壓制屬實，被告亦可能因手腳揮舞掙扎致踢傷告
    訴人，原審就此漏未審酌，即諭知被告無罪，顯有未當云云
    。
三、經查，被告就本件被訴傷害案，於原審審理時，因不否認其
    有於98年6 月13日19時許，在漢神巨蛋5 樓之阿官火鍋店，
    與告訴人及黃輝雄、黃育彰發生拉扯之事實，惟堅決否認有
    傷害告訴人之犯行，辯稱：當天伊係被告訴人掐住脖子，並
    遭其等三人壓制在地上，根本無力反抗，也未以腳踢告訴人
    ，告訴人提出驗傷診斷書上所載之傷並非伊所造成等語。而
    告訴人係遲至同年月30日始赴寶建醫院就醫驗傷，距衝突時
    間已逾半月，該診斷書所載之傷害是否係被告所造成，實非
    無疑。再再，被告所辯之情，並據證人劉培堂、蘇絹惠、謝
    擇賞、黃玉紅等證述屬實；而證人黃輝雄、黃育彰雖均證稱
    被告以腳踢傷告訴人之手臂云云，然被告與黃育彰有金錢糾
    葛，案發當日告訴人係為替黃育彰追討被告積欠之債務，而
    發生糾紛，告訴人又與黃輝雄、黃育彰聯手將被告壓制在地
    ，是證人黃輝雄、黃育彰上揭不利於被告之證詞是否可信，
    令人持疑。是認被告所辯尚堪採信，而檢察官所舉之證據，
    尚不足以證明被告有傷害告訴人之犯行等情，業據原審於判
    決理由論述綦詳。本院以告訴人提出之傷害診斷證明書所載
    之傷害係挫傷及瘀傷，衡諸常情，該種傷害留於身上痕跡應
    不致於超過10日，乃告訴人於時隔17日所驗之上揭傷害，是
    否係於案發日衝突過程中所造成，自足滋疑；而證人劉培堂
    、蘇絹惠、謝擇賞、黃玉紅於檢察官偵查中作證，業經具結
    ，渠等就案發當時所親身經歷目擊之事實而為陳述，實不能
    因其等與被告有主雇關係，即認有迴護被告之嫌；反觀證人
    黃輝雄、黃育彰二人係直接與被告發生衝突之人，黃育彰與
    被告且有金錢糾紛，本件衝突亦係因該債務糾紛而起，原審
    質疑其二人證言之真實性，即非無由。另為釐清事實，本院
    再傳喚證人黃輝雄、黃育彰二人作證，黃輝雄以其與被告係
    姐弟關係，依法拒絕作證；黃育彰則或證稱：黃輝雄為被告
    推倒地上，被告壓在黃輝雄上面，告訴人要搶剪刀時，被告
    就躺著腳踢告訴人，告訴人就倒下去等語，經本院質疑被告
    既壓在黃輝雄上面，面朝下，如何能躺著踢告訴人時，黃育
    彰又改稱被告係面朝下腳往後蹬等語，前後供詞反覆不一，
    其證言之真實性尚無非疑。是原審以檢察官所舉之證據並不
    能證明被告有傷害告訴人之犯行，諭知被告無罪，並無不合
    ，檢察官上訴非有理由，應予駁回。
據上論斷，應依刑事訴訟法第368條、第373條，判決如主文。
中    華    民    國   99    年    12     月    31    日
                  刑事第四庭    審判長法  官  蕭權閔
                                      法  官  吳進寶
                                      法  官  陳吉雄
以上正本證明與原本無異。
本件判決不得上訴。
中    華    民    國   100    年    1     月    3     日
                                      書記官  郭蘭蕙
附件：
臺灣高雄地方法院刑事判決              99年度易字第1836號
公  訴  人  臺灣高雄地方法院檢察署檢察官
被      告  黃誼汝
上列被告因家暴傷害案件，經檢察官提起公訴（98年度偵字第24
511 號），本院判決如下：
    主  文
黃誼汝無罪。
    理  由
一、公訴意旨略以：被告黃誼汝為黃添富之女，其2 人間具有家
    庭暴力防治法第3 條第1 款之家庭成員關係。黃誼汝、黃添
    富2 人平日即因黃誼汝積欠娘家債務之問題，而互有嫌隙。
    民國98年6 月13日19時許，黃添富與其子黃煇雄、黃育彰前
    往位於高雄市左營區○○○路777 號之「漢神巨蛋百貨公司
    」（下稱「漢神巨蛋」）用餐，適見黃誼汝於漢神巨蛋5 樓
    之阿官火鍋店內工作，黃添富遂上前與黃誼汝理論，竟為黃
    誼汝喝令其離去。黃煇雄見狀，即至該店內，與黃誼汝爭執
    ，雙方並進而發生扭打，黃添富、黃育彰2 人聽聞扭打聲，
    赴店內察看，見黃誼汝、黃煇雄2 人發生肢體衝突，黃添富
    即上前欲將2 人拉開。詎黃誼汝非但不聽黃添富勸阻，竟基
    於傷害直系血親尊親屬之犯意，以腳踹踢黃添富之手臂，致
    黃添富因而受有雙側前臂挫傷及瘀傷之傷害等語，因認被告
    黃誼汝涉有刑法第277 條第1 項、第280 條之傷害直系血親
    尊親屬罪嫌等語。
二、證據能力部分
  (一)按被告以外之人於偵查中向檢察官所為陳述，除顯有不可信
    之情況者外，得為證據，刑事訴訟法第159 條之1 第2 項定
    有明文。本件證人即告訴人黃添富、證人黃煇雄、黃育彰、
    劉培堂、蘇絹惠、謝澤賞、黃玉紅於檢察官偵查中所為之陳
    述，其等未曾提及檢察官在偵查時有不法取供之情形，反對
    該項供述得具有證據能力，亦未釋明上開供述有顯不可信之
    情況，依上說明，其等於偵查中之證言自均具有證據能力。
  (二)被告以外之人，於審判外之言詞或書面陳述，除法律有規定
    者外，不得作為證據，刑事訴訟法第159 條第1 項定有明文
    。本件告訴人黃添富及證人黃煇雄、黃育彰於警詢時所為之
    證述，均屬於被告以外之人於審判外之言詞陳述，而被告復
    爭執其等上揭筆錄之證據能力（99審易3246卷第21頁），且
    查無例外得以之作為證據之各種情形，是其等上揭審判外之
    陳述應均無證據能力。又上開被告以外之人於審判外之陳述
    ，雖不得以之直接作為認定犯罪事實存否之證據，但非不得
    作為彈劾證據，用來爭執被告、證人陳述之證明力（最高法
    院94年度台上字第6732號、94年度台上字第6881號判決要旨
    參照）。準此，告訴人黃添富及證人黃煇雄、黃育彰於警詢
    時所為之陳述，雖不得直接作為認定犯罪事實存否之證據，
    但非不得作為彈劾證據，用來爭執其等於本案中陳述之證明
    力，附此敘明。
三、按犯罪事實應依證據認定之，無證據不得認定犯罪事實；不
    能證明被告犯罪者，應諭知無罪之判決，刑事訴訟法第154
    條第2 項、第301 條第1 項分別定有明文。又事實之認定，
    應憑證據，如未能發現相當證據，或證據不足以證明，自不
    能以推測或擬制之方法，為裁判基礎；且認定犯罪事實所憑
    之證據，雖不以直接證據為限，間接證據亦包括在內，然而
    無論直接證據或間接證據，其為訴訟上之證明，須於通常一
    般之人均不致有所懷疑，而得確信其為真實之程度者，始得
    據為有罪之認定，倘其證明尚未達到此一程度，而有合理之
    懷疑存在而無從使事實審法院得有罪之確信時，即應由法院
    為諭知被告無罪之判決，亦經最高法院40年台上字第86號、
    76年度台上字第4986號著有判例意旨可資參照。
四、公訴人認被告黃誼汝涉有刑法第277 條第1 項、第280 條之
    傷害直系血親尊親屬之犯行，無非係以告訴人黃添富於警詢
    及檢察官訊問時之指述、證人黃煇雄、黃育彰於警詢及檢察
    官訊問時之證述，及卷附告訴人所提出之寶建醫院診斷證明
    書等資料，為其主要論據。訊據被告固不否認伊於上揭時、
    地，曾與告訴人及黃煇雄、黃育彰發生拉扯等語，惟堅決否
    認傷害直系血親尊親屬之犯行，並辯稱當天與告訴人及黃煇
    雄、黃育彰衝突過程，遭告訴人掐住脖子，並遭其等3 人壓
    制在地上，根本無力反抗，也未以腳踢告訴人，且告訴人所
    提出之診斷證明書並非案發當日前去驗傷，上載之傷害並非
    伊所造成等語。經查：
五、告訴人黃添富雖指稱於前揭時、地，遭被告以腳踢傷手臂云
    云，並提出診斷證明書乙紙為據。惟查，告訴人之告訴，係
    以使被告受刑事追訴為目的，其指訴是否與事實相符，仍應
    調查其他證據，以資審認，必被害人所述被害情形，無瑕疵
    可擊，且就其他方面調查，又與事實相符，始足據為有罪判
    決之基礎（最高法院81年度台上字第3539號判決要旨參照）
    。本件告訴人與被告發生肢體衝突之時間是在98年6 月13日
    19時許，然從卷附寶建醫院診斷證明書記載，告訴人卻遲至
    98年6 月30日始赴該院外科門診就醫，並經診斷受有雙側前
    臂挫傷及瘀傷（98偵24511 卷第5 頁），距離告訴人與被告
    在漢神巨蛋之阿官火鍋店內發生拉扯之肢體衝突，已逾半月
    餘，是其所提出該紙診斷證明書上所載之傷害，是否為該次
    衝突過程中遭被告以腳踢傷所造成，實非無疑。
六、被告辯稱當時伊遭告訴人掐住脖子，並遭告訴人及黃煇雄、
    黃育彰聯手壓制在地上，根本無力反抗，也未以腳踢傷告訴
    人等語。經查，被告於案發當時確實遭告訴人掐住脖子，並
    遭告訴人及黃煇雄、黃育彰聯手壓制在地上，無法掙開乙節
    ，業據證人劉培堂於檢察官訊問時具結證稱伊看到告訴人、
    黃煇雄、黃育彰三人一起將被告壓在地上（98偵24511 卷第
    101 頁）、證人蘇絹惠於檢察官訊問時具結證稱我看到時被
    告遭告訴人掐住脖子，壓在地上（98偵33396 卷第42頁背面
    、第71頁）、證人謝澤賞於檢察官訊問時具結證稱看到被告
    遭壓在地上一直在掙扎，但無法掙開（98偵24511 卷第72頁
    ）、證人黃玉紅於檢察官訊問時具結證稱看到告訴人、黃煇
    雄、黃育彰將被告壓在地上等語（98偵24511 卷第102 頁）
    ，佐以被告為一身形單薄之女子，而案發當時又已遭告訴人
    及黃煇雄、黃育彰三人聯手壓制在地上無法掙開之情下，能
    否以腳踢傷告訴人之手臂，令人持疑。是被告辯稱伊當時遭
    壓制在地上，無力抵抗等語，應堪採信。
七、證人黃煇雄、黃育彰雖均證稱被告以腳踢傷告訴人之手臂云
    云。然查，告訴人與證人黃煇雄、黃育彰為父子關係，且案
    發前，被告與黃育彰間即有金錢糾葛，案發當日告訴人係為
    替黃育彰追討被告所積欠之債務，進而發生糾紛乙節，業據
    告訴人於本院99年8 月24日準備程序期日，及黃育彰本院99
    年度家護抗字第29號事件99年4 月29日訊問筆錄陳述在卷（
    99審易3246卷第22、27頁），而案發當天黃煇雄、黃育彰又
    與告訴人聯手將被告壓制在地，是證人黃煇雄、黃育彰上揭
    不利於被告之證詞，是否可信，令人持疑。況據證人蘇絹惠
    於檢察官訊問時具結證稱當天被告被壓制在地上，告訴人掐
    住她脖子，被告一直掙扎，沒有看到被告攻擊告訴人（98偵
    24511 卷第71頁）、證人謝澤賞於檢察官訊問時亦具結證稱
    被告被壓制在地上一直掙扎，她沒有攻擊告訴人等語（98偵
    24511 卷第72頁），顯見是被告遭告訴人及黃煇雄、黃育彰
    父子三人聯手壓制在地時，除奮力掙扎外，並無以腳踢方式
    攻擊告訴人手臂之行為。是被告辯稱伊未以腳踢傷告訴人等
    語，亦堪採信。
八、綜上所述，本件檢察官上揭舉證，尚不足以證明被告確有傷
    害直系血親尊親屬犯行之情。此外本院復查無其他積極證據
    足資認定被告有檢察官所指上述犯行，則依前揭規定及判例
    意旨，自應為被告無罪之諭知。
據上論斷，應依刑事訴訟法第301 條第1 項，判決如主文。
本案經檢察官李宜穎到庭執行職務。
中    華    民    國    99    年    9     月    30    日
                    刑事第六庭    法  官  曾仁勇
以上正本證明與原本無異。
如不服本判決應於收受送達後10日內向本院提出上訴書狀，並應
敘述具體理由；如未敘述上訴理由者，應於上訴期間屆滿後20日
內向本院補提理由書（均須按他造當事人之人數附繕本）「切勿
逕送上級法院」。
中    華    民    國    99    年    9     月    30    日
                                  書記官  王紀芸

司法院資訊處製作；財團法人民間司法改革基金會備份。
